【裁判字號】    89,上重訴,19
【裁判日期】    900501
【裁判案由】    殺人
【裁判全文】
臺灣高等法院高雄分院刑事判決          八十九年度上重訴字第一九號
    上  訴  人
    即  被  告  乙○○
    選任辯護人  洪文佐
右上訴人因殺人案件，不服臺灣高雄地方法院八十九年度重訴字第三六號中華民國八
十九年八月三十日第一審判決（起訴案號：臺灣高雄地方法院檢察署八十九年度偵字
第一一三五四號），提起上訴，本院判決如左：
      主      文
原判決撤銷。
乙○○殺人，處有期徒刑拾肆年，褫奪公權拾年。
拆信刀壹把沒收。
      事      實
一、乙○○因患有精神疾病，未服兵役，係精神耗弱之人，其與甲○○曾同居並育有
    一子，嗣甲○○另結交男友而與乙○○漸漸疏遠，引起乙○○之不滿，曾找甲○
    ○之母黃端美談判甲○○之感情問題及幼子扶養監護之事，然黃端美阻止其女與
    乙○○復合，雙方就此屢屢意見不合，致乙○○懷恨在心，於八十九年五月十七
    日凌晨二時許，乙○○得知甲○○尚未返家，乃預藏其所有之拆信刀一把於褲子
    口袋，駕駛其父李連祥之未懸掛車牌之藍色自小客車，至高雄縣鳳山市○○路七
    十三號黃端美住處擬再與黃端美理論，然雙方在上址發生激烈爭執，乙○○竟基
    於殺人之故意，持前開拆信刀朝黃端美頭頸部、胸腹部及背腰部等人體要害部位
    猛刺數刀，致黃端美受有左側頸部一點五×五公分而深六公分之刺裂傷一處、左
    側下頷部一×四公分而深三公分許之切裂傷一處、左前胸部二×零點八公分而深
    度至少十公分以上之深達胸腔心臟部位之刺裂傷一處、右前胸部零點六×一點五
    公分而深達胸腔肺臟部位之刺裂傷一處、右側胸窩腹上方處零點五×一點五公分
    而深達六公分之刺裂傷一處、左手掌大拇指背部零點一×零點五公分之輕度刮裂
    傷一處、右手掌無名指及小指各約零點一×零點二公分之輕度刮裂傷各一處及背
    腰部由上至下分別為零點二×零點八公分而深二公分之刺裂創、零點三×一點八
    公分而深二公分之刺裂創和零點四×四公分而深五公分之刺裂創各一處等傷害，
    且前開左前胸部、右前胸部及右側胸窩腹上方處之三處刺裂傷勢，造成黃端美重
    度胸腔出血而致重度出血性休克，當場死亡，乙○○見狀隨手拿取上址廚房之紅
    色手套一雙擦拭手上血跡（乙○○對該手套並無意圖為自己不法所有之意）且隨
    即駕駛前開自小客車逃逸，並將上開作案所用之拆信刀及紅色手套丟於車內，嗣
    於八十九年五月十八日凌晨四時方向警投案，並在前開自小客車上扣得拆信刀一
    把及紅色手套一雙。
二、案經高雄縣警察局鳳山分局報請臺灣高雄地方法院檢察署檢察官偵查起訴。
      理      由
一、訊據被告乙○○對於右揭持刀殺害黃端美之事實均為坦承不諱，核與證人甲○○
    及李連祥證述情節相符，並有供作案所用之拆信刀一把及被告擦拭手上血跡所用
    之紅色手套一雙扣案為證，再被害人黃端美因遭被告持刀朝其頭頸部、胸腹部及
    背腰部等人體要害部位刺擊，而致被害人受有如事實欄所載之傷勢，且其中左前
    胸部二×零點八公分而深度至少十公分以上之深達胸腔心臟部位之刺裂傷一處、
    右前胸部零點六×一點五公分而深達胸腔肺臟部位之刺裂傷一處及右側胸窩腹上
    方處零點五×一點五公分而深達六公分之刺裂傷一處此三處刺裂傷勢，造成被害
    人重度胸腔出血而致重度出血性休克而死亡等情，業經臺灣高雄地方法院檢察署
    檢察官會同法醫師相驗屬實，有勘驗筆錄、相驗屍體證丙書、及臺灣高雄地方法
    院檢察署法醫師複驗解剖紀錄（報告）各一份在卷可稽，並參以拆信刀乃尖銳之
    物，對人體具有殺傷力，此為一般人所丙知之事實，被告持該把拆信刀，朝被害
    人頭頸部、胸腹部及背腰部等人體要害部位猛刺，致其受有前開傷勢，且其中左
    前胸部之刺裂傷深度至少達十公分以上之深達胸腔心臟部位、右前胸部刺裂傷深
    達胸腔肺臟部位、右側胸窩腹上方處之刺裂傷亦深達六公分之深，其用力之猛，
    欲置被害人於死地之殺人犯意，實至為彰顯無疑，此外復有兇案發生現場照片十
    五幀附於警卷可參，是被告自白與事實係屬相符，應可採信。
二、本院將被告送請高雄市立凱旋醫院鑑定被告犯行時之精神狀態，經該院綜合被告
    之發展史、家庭、教育、婚姻和工作史以及就醫經過，因精神病未服兵役等情，
    認「被告之臨床診斷仍為精神分裂病，目前處於緩解期，檢討從發病開端至私立
    診所就診迄八十六年底中斷治療，後來被告職業、社會功能仍處不穩定狀態，因
    此案發當時前後為精神病之不完全緩解期，其時一碰到重大挫折或壓力會有衝動
    性失控行為，故判斷當時為精神耗弱狀態」，此有該院九十年三月九日高市凱醫
    成字第九八五號函檢送之精神鑑定書一份在卷可稽，堪認被告行為時，處於精神
    耗弱狀態；雖被告前經私立高雄仁愛之家附設慈惠醫院鑑定，認被告行為時，精
    神狀態正常，惟此鑑定報告忽略被告曾因精神病，經前陸軍八０二醫院判定丁等
    體位未服兵役（見原審卷附免役證丙書），及忽略被告父親之姐有一智障兒子，
    且該醫院既對被告進行柯氏性格量表測量，顯示被告之疑心量尺、焦慮、慮病、
    離群、神經質、分裂症、邊緣型、攻擊：：：等量尺皆顯著的高，此柯氏性格量
    表應有相當之準確性，該醫院竟不採為鑑定依據，故對於慈惠醫院之鑑定，難認
    客觀，不採為本案判決依據。
三、核被告所為，係犯刑法第二百七十一條第一項殺人罪，其犯罪時，處於精神耗弱
    狀態，爰依刑法第十九條第二項減輕其刑。原審據以論罪科刑，固非無見。但誤
    認被告犯罪時，無精神耗弱自有未合，被告上訴執此指摘原判決不當，為有理由
    ，應予撤銷改判。審酌被告犯後坦承犯行，主動投案，及未能與被害人家屬和解
    等一切情狀，量處如主文所示之刑，又依其犯罪性質，認有褫奪公權必要，併宣
    告褫奪公權十年。扣案之拆信刀一把，係被告所有，業經被告供丙，並供犯罪之
    用，依刑法第三十八條第一項第二款宣告沒收。
據上論結，應依刑事訴訟法第三百六十九條第一項前段、第三百六十四條、第二百九
十九條第一項前段、刑法第二百七十一條第一項、第十九條第二項、第三十七條第二
項、第三十八條第一項第二款，判決如主文。
本案經檢察官邱榮藏到庭執行職務。
中    華    民    國      九十      年       五       月     一   日
                              臺灣高等法院高雄分院刑事第九庭
                                  審判長法官  張丙松
                                        法官  任森銓
                                        法官  江泰章
右正本證丙與原本無異。
如不服本判決，應於判決送達後十日內向本院提出上訴狀，其未述理由者並應於提
出上訴狀後十日內向本院補提理由書（應附繕本)。
                                      書記官  黃一秋
中    華    民    國      九十      年       五       月     二   日
附錄：本判決論罪科刑法條：
刑法第二百七十一條第一項
殺人者，處死刑、無期徒刑或十年以上有期徒刑。
                                                                 Ｊ


司法院資訊處製作；財團法人民間司法改革基金會備份。
